【裁判字號】    98,訴,3450
【裁判日期】    990423
【裁判案由】    毒品危害防制條例
【裁判全文】
臺灣板橋地方法院刑事判決              98年度訴字第3450號
公  訴  人  臺灣板橋地方法院檢察署檢察官
被      告  甲○○
上列被告因違反毒品危害防制條例案件，經檢察官提起公訴（九
十八年度毒偵字第五０七二號），本院合議庭裁定由受命法官獨
任行簡式審判程序，並判決如下：
    主  文
甲○○施用第一級毒品，累犯，處有期徒刑拾月，扣案第一級毒
品海洛因貳包（驗餘合計淨重零點玖陸公克）、夾鍊袋玖拾個沒
收，其中海洛因並銷燬之；又施用第二級毒品，累犯，處有期徒
刑伍月，扣案第二級毒品甲基安非他命貳包（驗餘合計淨重零點
零捌捌捌公克）、玻璃球吸食器壹個、甲基安非他命殘渣袋肆個
沒收，其中甲基安非他命（含殘渣）並銷燬之。應執行有期徒刑
壹年，扣案第一級毒品海洛因貳包（驗餘合計淨重零點玖陸公克
）、夾鍊袋玖拾個、第二級毒品甲基安非他命貳包（驗餘合計淨
重零點零捌捌捌公克）、玻璃球吸食器壹個、甲基安非他命殘渣
袋肆個均沒收，其中海洛因、甲基安非他命（含殘渣）並銷燬之
。
    事  實
一、甲○○於民國八十九年間因施用毒品案件，經本院以八十九
    年度毒聲字第五九八四號裁定送觀察、勒戒後，認有繼續施
    用毒品之傾向，復依本院九十年度毒聲字第三八三二號裁定
    ，令入戒治處所施以強制戒治。嗣於九十二年五月三日執行
    完畢出所，並經臺灣板橋地方法院檢察署檢察官以九十二年
    度戒毒偵字第一六一號為不起訴處分確定。復於九十三年間
    因施用毒品案件，經臺灣高等法院以九十三年度上訴字第三
    三五０號判處有期徒刑七月確定（第一案）；另於九十三年
    間因違反槍砲彈藥刀械管制條例案件，經本院以九十三年度
    訴字第四一九號判處有期徒刑一年，併科罰金新臺幣二萬元
    確定（第二案）；又於九十五年間因毒品案件，經本院以九
    十五年度訴字第一六七四號判處有期徒刑八月（施用一級毒
    品）、四月（施用二級毒品），應執行有期徒刑十月確定（
    第三、四案）；再於九十五年間因傷害案件，經本院以九十
    五年度簡字第四一九一號判處有期徒刑三月確定（第五案）
    ；另於九十五年間因竊盜、偽造文書等案件，經本院以九十
    五年度易字第一０七六號判處有期徒刑十月（竊盜）、五月
    （偽造文書），應執行有期徒刑一年二月確定（第六、七案
    ）；再於九十四年間因妨害兵役案件，經本院以九十五年度
    簡字第五一０八號判處有期徒刑二月確定（第八案）。以上
    八案件經本院以九十六年度聲減字第五八九九號裁定，就有
    期徒刑部分分別減刑為有期徒刑三月又十五日、六月、四月
    、二月、一月又十五日、五月、二月又十五日、一月，並就
    其中第一、二案部分定應執行刑有期徒刑九月；就其中第三
    、四、五、六、七、八案部分定應執行刑有期徒刑一年二月
    ；上開所定二項執行刑接續執行，於九十七年六月二十四日
    縮短刑期假釋出監，於同年九月二十二日保護管束期滿，所
    餘刑期內未經撤銷假釋，其未執行之刑以已執行論（於本案
    構成累犯），仍不知悔改。
二、其明知毒品危害防制條例業經總統於八十七年五月二十日以
    華總（一）字第八七０００九九八六０號令修正公布，於同
    年五月二十二日生效，依該條例第二條第二項第一款、第二
    款之規定，將海洛英列為第一級毒品管理，安非他命列為第
    二級毒品管理，均不得非法持有及施用；並於九十二年六月
    六日再經立法院修正通過，於同年七月九日經總統令公布修
    正全文，於九十三年一月九日施行生效，仍為相同之規定。
    竟基於施用第二級毒品甲基安非他命之犯意，於九十八年七
    月八日中午十二時許，在臺北縣板橋市○○路十七巷一之三
    號四樓住處內，將甲基安非他命置於玻璃球吸食器內，再點
    火加熱燒烤產生白煙吸聞之方式，施用第二級毒品甲基安非
    他命。又另行基於施用第一級毒品海洛因之犯意，於九十八
    年七月十日下午七時許，在上址住處內，將海洛因以開水稀
    釋後，利用針筒注射之方式，施用第一級毒品海洛因；嗣於
    九十八年七月十一日上午九時二分許，在臺北縣板橋市○○
    路十七巷一之三號四樓住處為警查獲，並扣得甲○○所有供
    施用之第一級毒品海洛因二包（扣案合計淨重一公克，經取
    樣０．０四公克檢驗用罄，驗餘合計淨重０．九六公克），
    第二級毒品甲基安非他命二包（扣案合計淨重０．０八九０
    公克，扣案物品清單誤載為０．一五公克，經取樣０．００
    ０二公克，驗餘合計淨重０．０八八八公克），及甲○○所
    有供施用海洛因用之夾鍊袋九十個，供施用甲基安非他命用
    之玻璃球吸食器一個、甲基安非他命殘渣袋（微量無法秤重
    ）四個，及與施用犯罪無涉之電子磅秤一台。
三、案經臺北縣政府警察局中和第二分局移送臺灣板橋地方法院
    檢察署檢察官偵查起訴，甲○○於本院準備期日中就被訴事
    實為有罪陳述，經合議庭裁定由受命法官獨任行簡式審判程
    序。
    理  由
一、訊據被告甲○○對於上揭時地，施用第一級毒品海洛因、第
    二級毒品甲基安非他命之犯罪事實，於本院審理中坦承不諱
    ；並有疑似毒品之白色粉末、白色結晶各二包，及其所有供
    施用海洛因用之夾鍊袋九十個，供施用甲基安非他命用之玻
    璃球吸食器一個、甲基安非他命殘渣袋（微量無法秤重）四
    個扣案可供佐證。而被告為警查獲後經採尿液送鑑定，其結
    果確呈海洛因代謝物嗎啡、甲基安非他命陽性反應，有臺灣
    檢驗科技股份有限公司九十八年七月二十九日第ＵＺ000
    000000號（檢體編號Ｔ0000000）濫用藥物尿
    液檢驗報告書及尿液代號對照表各一紙在卷可稽（見偵卷第
    六十一、六十二頁）；又扣案之白色粉末二包經送法務部調
    查局鑑定，確屬第一級毒品海洛因無誤，有該局九十八年九
    月四日調科壹字第０九八二三０二三八六０號濫用藥物實驗
    室鑑定書一紙附卷可按（見偵卷第七十七頁）；而扣案之白
    色結晶二包經送交通部民用航空局航空醫務中心鑑定，確屬
    第二級毒品甲基安非他命無誤，亦有該中心九十八年八月二
    十六日航藥鑑字第０九八四二九八號毒品鑑定書一紙存卷可
    憑（見本院卷第三十七頁）。是被告於上開時地有施用毒品
    海洛因、甲基安非他命之自白核與事實相符，堪予認定。
二、按九十二年七月九日新修正並於九十三年一月九日施行之毒
    品危害防制條例刪除「二犯」及「三犯」之規定，一改修法
    前繁雜之處遇程序，僅將施用毒品者簡化區分為「初犯」「
    再犯」，並認施用毒品者係屬病患性犯人，以觀察、勒戒戒
    除其身癮，並以強制戒治去除其心癮。經觀察、勒戒或強制
    戒治執行完畢釋放後，若係五年後再犯該條例第十條施用毒
    品罪者，與同條例第二十條第一項、第二項關於「初犯」之
    處理方式相同，檢察官應先聲請法院裁定令被告入勒戒處所
    觀察、勒戒，並視有無繼續施用毒品傾向，決定應予釋放、
    為不起訴之處分，或應聲請法院裁定令入勒戒處所強制戒治
    ；若係五年內「再犯」同條例第十條施用毒品罪者，依同條
    例第二十三條第二項規定，檢察官則應依法追訴。觀諸該條
    例第二十條第三項之修正理由：「觀察、勒戒或強制戒治五
    年後再犯者，顯見前所實施之觀察、勒戒或強制戒治已足以
    遮斷其施用毒品之癮，為期自新及協助其戒除毒癮，對此五
    年後再犯者，爰明定仍適用初犯之規定，先經觀察、勒戒、
    強制戒治之程序。」及同條例第二十三條第二項之修正理由
    ：「為配合簡化施用毒品犯之刑事處遇程序，並鑑於經觀察
    、勒戒或強制戒治執行完畢釋放後五年內再犯者，其再犯率
    甚高，原據以實施之觀察、勒戒及強制戒治既已無法收其實
    效，自應施以刑事處遇。」顯然如施用毒品者係前經觀察、
    勒戒或強制戒治等治療程序執行完畢五年後，始再施用毒品
    之「初犯」，因前所執行之觀察、勒戒或強制戒治已足收戒
    除毒癮之效，自應重新執行觀察、勒戒或強制戒治等治療程
    序，並於治療程序執行完畢後，由檢察官為不起訴處分，毋
    庸對之追訴處罰；反之，在「再犯」之情形，因其先前所為
    治療程序顯未能收戒斷毒癮之效，且考量施用毒品者之再犯
    率偏高，乃簡化其刑事處遇程序，而逕予追訴處罰，不再施
    以治療程序。參酌上開立法理由，修正毒品危害防制條例就
    施用毒品者，祇於「初犯」及「五年後再犯」二種情形，有
    其追訴條件之限制，即須於初犯經觀察、勒戒或強制戒治釋
    放後，「五年內均無施用毒品之行為」，始能認其前所實施
    之觀察、勒戒或強制戒治已足遮斷毒癮，而得於五年後再犯
    時，再予適用初犯之規定，重行觀察、勒戒等程序。倘五年
    內已經再犯，被依法追訴處罰，縱其第三次（或第三次以上
    ）施用毒品之時間在初犯釋放五年以後，即與「五年後再犯
    」之情形有別，且因已於「五年內再犯」，顯見其再犯率甚
    高，原實施觀察、勒戒或強制戒治，已無法收其實效，而無
    五年戒斷期之存在，自無再經觀察、勒戒及強制戒治之必要
    ，應由檢察官逕行起訴，始符新法修正之本旨。經查，本案
    被告於八十九間因施用毒品案件，經裁定觀察勒戒、強制戒
    治，於九十二年五月三日執行完畢；復於強制戒治釋放出所
    後五年內，因多次施用毒品案件為法院論罪科刑，有前案紀
    錄表可證，足認被告經上開強制戒治之執行後，未足以遮斷
    其施用毒品之癮，自與前揭毒品危害防制條例第二十條第三
    項規定僅得適用於「再犯」之情形不合（此有最高法院九十
    五年度台非字第五九號判決可參），故公訴人逕向本院提起
    追訴，於法要無不合，附此陳明。綜上，本案事證明確，被
    告犯行堪以認定，應依法論科。
三、核被告所為，係犯毒品危害防制條例第十條第一項之施用第
    一級毒品海洛因罪，及同條第二項之施用第二級毒品甲基安
    非他命罪。其施用第一級毒品海洛因前後持有海洛英，施用
    第二級毒品甲基安非他命前後持有甲基安非他命之低度行為
    ，均應為施用海洛因、甲基安非他命之高度行為所吸收，不
    另論罪。又被告有事實欄所述之前科，於九十七年九月二十
    二日縮短刑期執行完畢，有臺灣高等法院被告全國刑案紀錄
    表可憑，其於刑之執行完畢後五年內，故意再犯本件有期徒
    刑以上之刑之二罪，均為累犯，應各依刑法第四十七條第一
    項之規定加重其刑。被告分別施用毒品海洛因、甲基安非他
    命，所犯二罪犯意各別，行為互殊，應分論併罰。爰審酌被
    告犯罪之動機、目的、手段，有多次施用毒品之紀錄，歷經
    強制戒治、科刑之執行，仍無法戒絕惡習，顯見其自制力薄
    弱，犯罪所生之危害，施用毒品屬自戕之行為，被告犯罪後
    坦承犯行，態度尚稱良好等一切情狀，分別量處如主文所示
    之刑，並定其應執行之刑，以資儆懲。
四、扣案之毒品海洛因二包（驗餘合計淨重０．九六公克），係
    第一級毒品；扣案甲基安非他命二包（驗餘淨重０．０八八
    八公克），及四個塑膠袋內所含甲基安非他命殘渣（微量無
    法秤重），係第二級毒品，均應依毒品危害防制條例第十八
    條第一項前段之規定宣告沒收銷燬之。另扣案之夾鍊袋九十
    個，係被告所有供施用海洛因所用，扣案玻璃球吸食器一個
    、含甲基安非他命殘渣之塑膠袋四個，係被告所有供施用甲
    基安非他命所用，業據其陳明在卷，應依刑法第三十八條第
    一項第二款之規定宣告沒收。至電子磅秤一台與被告施用毒
    品無涉，亦據其於審理中陳明在卷，自無庸為沒收之宣告；
    而取樣０．０四公克海洛因、０．０００二公克甲基安非他
    命，均因檢驗用罄而滅失，亦無庸為沒收銷燬之諭知，附此
    敘明。
據上論斷，應依刑事訴訟法第二百七十三條之一第一項、第二百
九十九條第一項前段，毒品危害防制條例第十條第一項、第二項
、第十八條第一項前段，刑法第十一條前段、第四十七條第一項
、第五十一條第五款、第三十八條第一項第二款，判決如主文。
本案經檢察官姜麗君到庭執行職務。
中    華    民    國    99    年    4     月    23    日
                        刑事第五庭  法  官  鄭水銓
以上正本證明與原本無異。
如不服本判決，應於收受送達後十日內向本院提出上訴書狀，其
未敘述上訴之理由者並得於提起上訴後十日內向本院補提理由書
（均須按他造當事人之人數附繕本）。
                                    書記官  翁子婷
中    華    民    國    99    年    4     月    27    日
附錄本案論罪科刑法條全文：
毒品危害防制條例第十條：
施用第一級毒品者，處六月以上五年以下有期徒刑。
施用第二級毒品者，處三年以下有期徒刑。

司法院資訊處製作；財團法人民間司法改革基金會備份。
